臺灣臺中地方法院民事裁定
111年度聲字第81號
聲  請  人  張勝翔  
            張瑞桑  
            張素珍  
            張維元  



相  對  人  吳晟光  
上列當事人間聲請停止執行事件，本院裁定如下：
    主  文
聲請駁回。
    理  由
一、聲請意旨略以：第三人豐複建設有限公司、韓聰榮、何彬煉
    （下稱豐複公司等3人）前將如附表一、二所示不動產分別
    設定最高限額抵押權予相對人。嗣相對人聲請拍賣抵押物即
    如附表一所示不動產，經本院以105年度司拍字第349號裁定
    准予拍賣，相對人即持前開裁定及確定證明書聲請強制執行
    ，經本院106年度司執字第32823號拍賣抵押物強制執行事件
    （下稱前案執行事件）受理，惟聲請人就豐複公司等3人於1
    04年5月7日設定登記予相對人如附表一所示之最高限額抵押
    權（下稱甲抵押權），已提起確認抵押債權不存在等訴訟，
    經本院106年度重訴字第32號確認抵押債權不存在等事件（
    下稱前案訴訟）受理，並經本院依聲請人之聲請以106年度
    聲字第118號裁定准予聲請人供擔保後，前案執行事件於前
    案訴訟終結前應停止執行。詎相對人復聲請拍賣抵押物即如
    附表二所示不動產，經本院以109年度抗字第156號裁定准予
    拍賣，相對人即持前開裁定及確定證明書聲請強制執行，經
    本院111年度司執字第2862號拍賣抵押物強制執行事件（下
    稱系爭執行事件）受理，並併入前案執行事件執行，然豐複
    公司等3人於104年7月23日設定登記予相對人如附表二所示
    之最高限額抵押權（下稱乙抵押權）亦無擔保債權存在，聲
    請人已就乙抵押權部分提起債務人異議之訴。爰依非訟事件
    法第74條之1準用同法第195條第3項規定，聲請裁定停止前
    案執行事件之強制執行程序等語。
二、按「強制執行程序開始後，除法律另有規定外，不停止執行
    」、「有回復原狀之聲請，或提起再審或異議之訴，或對於
    和解為繼續審判之請求，或提起宣告調解無效之訴、撤銷調
    解之訴，或對於許可強制執行之裁定提起抗告時，法院因必
    要情形或依聲請定相當並確實之擔保，得為停止強制執行之
    裁定」，強制執行法第18條第1、2項定有明文。是強制執行
    程序開始後，以不停止執行為原則，僅於法定例外情形，法
    院始得因必要情形或依聲請裁定停止強制執行程序。又按「
    民法所定抵押權人、質權人、留置權人及依其他法律所定擔
    保物權人聲請拍賣擔保物事件，由拍賣物所在地之法院管轄
    」、「非訟事件法第72條所定事件程序，關係人就聲請所依
    據之法律關係有爭執者，法院應曉諭其得提起訴訟爭執之」
    、「前項情形，關係人提起訴訟者，準用非訟事件法第195
    條規定」、「發票人主張本票債權不存在而提起確認之訴不
    合於第1項之規定者，法院依發票人聲請，得許其提供相當
    並確實之擔保，停止強制執行」，非訟事件法第72條、第74
    條之1第1、2項、第195條第3項定有明文。揆諸前開規定，
    拍賣抵押物事件之關係人就聲請所依據之法律關係提起訴訟
    ，主張該抵押權之設定有遭偽造或變造以外之事由，而訴請
    確認該抵押權或其所擔保之債權不存在，此際宜準用非訟事
    件法第195條第3項規定，法院仍得依關係人之聲請，裁量是
    否許其提供相當並確實之擔保，以停止強制執行，用資兼顧
    抵押人、抵押權人、主債務人之權益（非訟事件法第74條之
    1立法理由參照）。
三、本件聲請人主張：乙抵押權並無擔保債權存在，聲請人已就
    乙抵押權部分提起債務人異議之訴，故前案執行事件之強制
    執行程序仍應予停止等語。經查，就乙抵押權部分，聲請人
    現無確認抵押債權不存在事件或債務人異議之訴事件在本院
    繫屬中，有查詢表及索引卡查詢附卷可稽。又聲請人前提起
    前案訴訟，請求確認甲抵押權與甲抵押權所擔保之債權不存
    在，現上訴至最高法院，尚未終結等情，固經本院調取前案
    執行事件卷宗核閱無訛。然觀諸如附表一、二所示之最高限
    額抵押權設定登記內容，可知甲抵押權與乙抵押權之設定時
    點、擔保之債權金額均不相同，堪認二者並非以同一債權作
    為擔保標的，故聲請人就甲抵押權所提起之前案訴訟，效力
    不及於乙抵押權，即不能以兩造間有前案訴訟，遽認聲請人
    已就乙抵押權提起訴訟為爭執。基此，聲請人既未就乙抵押
    權提起訴訟，顯不符合強制執行法第18條第2項或非訟事件
    法第195條第3項規定之停止執行事由，則聲請人以另案已就
    乙抵押權部分提起債務人異議之訴為由，聲請裁定停止前案
    執行事件之強制執行程序，於法顯有未合，無從准許，應予
    駁回。
四、據上論結，本件聲請為無理由，爰裁定如主文。
中　　華　　民　　國　　111 　年　　3 　　月　　28　　日
                  民事第二庭  審判長法  官  呂麗玉
　　　　　　　　　                  法  官  江奇峰
　　　　　　　　　                  法  官  鄭百易
正本係照原本作成。
如不服本裁定應於送達後10日內向本院提出抗告狀，並繳納抗告
費新臺幣1,000元。
中　　華　　民　　國　　111 　年　　3 　　月　　28　　日
                                    書記官 唐振鐙
附表一（時間均為民國，幣別／單位均為新臺幣／元）：
編號 土地地號及建物建號 債務人 登記日期及字號 擔保債權總額 設定權利範圍 抵押權種類 權利人 1 土地：臺中市○○區○○段000○0號 韓聰榮何彬煉 登記日期：104年5月7日 收件年期：104年 收件字號：普登字第115290號 4000萬 全部 最高限額抵押權 吳晟光  土地：臺中市○○區○○段000○00號        土地：臺中市○○區○○段000○00號       2 建物：臺中市○○區○○段00000號建號 豐複建設有限公司 登記日期：104年5月7日 收件年期：104年 收件字號：普登字第115290號 4000萬 全部 最高限額抵押 權 吳晟光  建物：臺中市○○區○○段00000號建號        建物：臺中市○○區○○段00000號建號       
附表二（時間均為民國，幣別／單位均為新臺幣／元）：
編號 土地地號及建物建號 債務人 登記日期及字號 擔保債權總額 設定權利範圍 抵押權種類 權利人 1 土地：臺中市○○區○○段000○0號 韓聰榮何彬煉 登記日期：104年7月23日 收件年期：104年 收件字號：普登字第181040號 2000萬 全部 最高限額抵押權 吳晟光  土地：臺中市○○區○○段000○00號  登記日期：104年7月23日 收件年期：104年 收件字號：普登字第181030號     2 建物：臺中市○○區○○段00000號建號 豐複建設有限公司 登記日期：104年7月23日 收件年期：104年 收件字號：普登字第181030號 2000萬 全部 最高限額抵押權 吳晟光  建物：臺中市○○區○○段00000號建號  登記日期：104年7月23日 收件年期：104年 收件字號：普登字第181040號